臺灣彰化地方法院刑事判決　　　　　　　100年度訴字第933號
公　訴　人　臺灣彰化地方法院檢察署檢察官
被　　　告　劉政雄
選任辯護人　陳修仁律師
上列被告因違反毒品危害防制條例案件，經檢察官提起公訴（10
0 年度偵字第5243號），本院判決如下：
    主  文
劉政雄販賣第一級毒品，累犯，處有期徒刑拾陸年貳月，未扣案
之販賣第一級毒品所得新臺幣壹仟元沒收，如全部或一部不能沒
收，以其財產抵償之，扣案之行動電話壹支（內含門號0000
000000號SIM 卡壹張）沒收。又販賣第二級毒品，累犯，
處有期徒刑捌年，未扣案之販賣第二級毒品所得新臺幣壹仟元沒
收，如全部或一部不能沒收，以其財產抵償之，扣案之行動電話
壹支（內含門號0000000000號SIM 卡壹張）沒收。主
刑部分應執行有期徒刑拾捌年。
    事  實
一、劉政雄前因施用毒品案件，經本院於民國95年9 月25日以95
    年度訴字第1405號判決處有期徒刑6 月確定（第1 案）；又
    因施用毒品案件，經本院於96年1 月26日以96年度訴字38號
    判決處有期徒刑10月、5 月，定應執行刑有期徒刑1 年2 月
    ，上訴後，經臺灣高等法院臺中分院於96年5 月9 日以96年
    度上訴字685 號判決駁回上訴而告確定，嗣經裁定減刑為有
    期徒刑5 月、2 月又15日後，定應執行刑有期徒刑7 月（第
    2 案）；其又因施用毒品及贓物案件，經本院於97年9 月1
    日以96年度訴字834 號判決處有期徒刑1 年2 月、5 月，減
    為有期徒刑7 月、2 月又15日，定應執行刑有期徒刑9 月確
    定（第3 案）；嗣上揭第1 案與第3 案再經本院裁定定應執
    行刑有期徒刑1 年1 月。另因施用毒品案件，經本院於96年
    12月24日以96年度訴字2279 號 判決處有期徒刑8 月、10月
    ，定應執行刑有期徒刑1 年8 月確定（第4 案），均經接續
    入監執行，於99年4 月26日縮短刑期假釋付保護管束出監，
    並於99年7 月22日保護管束期滿未經撤銷，其未執行之刑，
    以已執行論。詎仍不知悔改，明知海洛因、甲基安非他命分
    屬毒品危害防制條例第2 條第2 項第1 、2 款規定之第一、
    二級毒品，均非經許可，不得販賣、持有，竟分別為下列行
    為：
  (一)意圖營利而基於販賣第一級毒品海洛因之犯意，先由購毒者
    蕭太升於100 年4 月15日晚上9 時8 分許，以其所持用之行
    動電話門號0000000000號與劉政雄所持用之行動電話門號00
    00000000號約定交易之時間、地點，劉政雄再於前開通話後
    1 小時許，在其位於彰化縣社頭鄉○○村○○路1 號之住處
    ，販賣新臺幣（下同）1,000 元之海洛因予蕭太升。
  (二)意圖營利而基於販賣第二級毒品甲基安非他命之犯意，先由
    購毒者張耀文於100 年5 月6 日上午11時39分許，以其所持
    用之行動電話門號0000000000號與劉政雄所持用之行動電話
    門號0000000000號約定交易之時間、地點，劉政雄再於同日
    中午12時許，在彰化縣社頭鄉與田尾鄉交界之橋上，販賣1,
    000元之甲基安非他命予張耀文。
二、嗣經警報請檢察官指揮偵辦，並依法向本院聲請核發通訊監
    察書實施通訊監察，復於100 年6 月9 日上午6 時50分許，
    為警持搜索票至彰化縣社頭鄉○○村○○路1 號劉政雄住處
    搜索，扣得其所有之行動電話2 支（1 支內含行動電話門號
    0000000000號SIM 卡1 張【非供本案犯罪所用】、1 支內含
    行動電話門號0000000000【非供本案犯罪所用】、00000000
    00號SIM 卡各1 張），而查獲上情。
三、案經彰化縣警察局溪湖分局報請臺灣彰化地方法院檢察署檢
    察官偵查起訴。
    理  由
壹、程序部分：
  (一)按有事實足認被告或犯罪嫌疑人有最輕本刑為3 年以上有期
    徒刑之罪嫌，並危害國家安全或社會秩序情節重大，而有相
    當理由可信其通訊內容與本案有關，且不能或難以其他方法
    蒐集或調查證據者，得發通訊監察書。通訊監察書，偵查中
    由檢察官依司法警察機關聲請或依職權聲請該管法院核發，
    審判中由法官依職權核發，通訊保障及監察法第5 條第1 項
    第1 款、第2 項定有明文。本案被告劉政雄所持用行動電話
    門號0000000000號及相關手機序號之監聽錄音，係經本院法
    官核准通訊監察在案，有詳載聲監案號、案由、監察電話及
    對象等之本院100 年度聲監字第291 號，100 年度聲監續字
    第315 號通訊監察書及相關電話附表、譯文紀錄等在卷可參
    （見偵卷第54至59、96、122 頁），核係依法所為之監聽，
    尚無不法取證情事。又按通訊監察錄音之譯文，僅屬依據監
    聽錄音結果予以翻譯之文字，固具文書證據之外觀，但實際
    上仍應認監聽所得之錄音帶或光碟，始屬調查犯罪所得之證
    物；刑事訴訟法第165 條之1 第2 項所稱之證物，如其蒐證
    程序合法，並經合法調查，自具證據能力。因此檢察官如提
    出通訊監察錄音之譯文為其證據方法，實乃以其監聽所得之
    錄音帶或光碟，為調查犯罪所得之證物，法院本應依刑事訴
    訟法第165 條之1 所列之方法調查，以判斷該錄音帶或光碟
    是否與通訊監察錄音之譯文相符。而監聽錄音製作之譯文，
    雖通常為偵查犯罪機關單方面製作，然若被告或訴訟關係人
    對其真實性並無爭執，經法院於審判期日提示譯文供當事人
    辨認、表示意見並為辯論者，程序自屬適法（最高法院95年
    度臺上字第295 號、94年度臺上字第4665號判決要旨參照）
    。查本案卷內之相關電話監聽，取證程序未見違法情事，已
    如前述；而警方依監聽錄音所製作之監聽譯文，經本院提示
    予檢察官、被告及辯護人後，迄於言詞辯論終結前均無異議
    ，則依上開說明，本案卷內通訊監察譯文均具有證據能力。
  (二)次按被告以外之人於審判外之言詞或書面陳述，除法律有規
    定者外，不得作為證據，刑事訴訟法第159 條第1 項定有明
    文。本件證人張耀文於警詢時所為之證述，係屬被告以外之
    人於審判外所為之書面陳述，本院復查無符合其他例外得具
    有證據能力之情形，依法無證據能力。
  (三)再按檢察官職司追訴犯罪，就審判程式之訴訟構造言，檢察
    官係屬與被告相對立之當事人一方，偵查中對被告以外之人
    所為之偵查筆錄，或被告以外之人向檢察官所提之書面陳述
    ，性質上均屬傳聞證據。自理論上言，如未予被告反對詰問
    、適當辯解之機會，一律准其為證據，似有違當事人進行主
    義之精神，對被告之防禦權亦有所妨礙；然而現階段刑事訴
    訟法規定檢察官代表國家偵查犯罪、實施公訴，必須對於被
    告之犯罪事實負舉證之責，依法其有訊問被告、證人及鑑定
    人之權，證人、鑑定人且須具結，而實務運作時，偵查中檢
    察官向被告以外之人所取得之陳述，原則上均能遵守法律規
    定，不致違法取供，其可信性極高，為兼顧理論與實務，乃
    於修正刑事訴訟法時，增列第159 條之1 第2 項，明定被告
    以外之人（含被害人、證人等）於偵查中向檢察官所為陳述
    ，除顯有不可信之情況者外，得為證據，並於92年9 月1 日
    施行（最高法院94年度臺上字第7416號判決意旨參照）。又
    所謂「顯有不可信性」，係指陳述是否出於供述者之真意、
    有無違法取供情事之信用性而言，故應就偵查或調查筆錄製
    作之原因、過程及其功能等加以觀察其信用性，據以判斷該
    傳聞證據是否有顯不可信或有特別可信之情況而例外具有證
    據能力，並非對其陳述內容之證明力如何加以論斷，二者之
    層次有別，不容混淆（最高法院94年度臺上字第629 號判決
    要旨可參）。經查，證人蕭太升、張耀文在檢察官偵查時，
    係以證人之身分，經檢察官告以具結之義務及偽證之處罰，
    經其具結，而於負擔偽證罪之處罰心理下所為，是其等之證
    述係經以具結擔保該陳述之真實性，且無證據顯示其等於受
    檢察官訊問之證述係遭受強暴、脅迫、詐欺、利誘等外力干
    擾情形或在影響其等之心理狀況致妨礙其等自由陳述等顯不
    可信之情況下所為。是其等於偵訊時之陳述，既無顯不可信
    情況，依上開說明，均有證據能力。
  (四)辯護人於本院審理時，就公訴人提出引用之證人蕭太升於警
    詢之證述，認因屬審判外之陳述而主張不具有證據能力等語
    。經查：
    1.92年9 月1 日施行之刑事訴訟法，已酌採英美法系之傳聞
      法則，被告以外之人於檢察事務官、司法警察官或司法警
      察調查中所為之陳述，基於實體發現真實之訴訟目的，依
      刑事訴訟法第159 條之2 規定，如與審判中之陳述不符時
      ，經比較結果，其先前之陳述，相對「具有較可信之特別
      情況」，且為證明犯罪事實存否所「必要」者，或於審判
      中有第159 條之3 所列死亡等原因而無法或拒絕陳述之各
      款情形之一，經證明其調查中所為陳述絕對「具有可信之
      特別情況」，且為證明犯罪事實之存否所「必要」者，亦
      例外地賦與證據能力。是所謂「顯有不可信性」、「相對
      特別可信性」與「絕對特別可信性」，係指陳述是否出於
      供述者之真意、有無違法取供情事之信用性而言，故應就
      偵查或調查筆錄製作之原因、過程及其功能等加以觀察其
      信用性，據以判斷該傳聞證據是否有顯不可信或有特別可
      信之情況而例外具有證據能力，並非對其陳述內容之證明
      力如何加以論斷，二者之層次有別，不容混淆（最高法院
      94年度臺上字第629 號判決要旨參照）。
    2.被告以外之人（包括證人、鑑定人、告訴人、被害人及共
      同被告等）於審判外之言詞或書面陳述，除法律有規定外
      ，不得作為證據；被告以外之人於檢察事務官、司法警察
      官或司法警察調查中所為之陳述，與審判中不符時，其先
      前之陳述具有較可信之特別情況，且為證明犯罪事實存否
      所必要，得為證據，刑事訴訟法第159 條第1 項、第159
      條之2 分別定有明文。是被告以外之人於審判外之言詞或
      書面，即屬傳聞證據，因有悖法院直接審理及言詞審理之
      精神，妨礙當事人之反對詰問權，影響程序正義之實現，
      除法律別有規定外，原則上不具證據能力。又刑事訴訟法
      第159 條之2 規定所謂「調查中所為之陳述與審判中不
      符」之要件，應就前後階段之陳述進行整體判斷，以決定
      其間是否具有實質性差異；所謂「較可信之特別情況」
      之情，亦應就前後陳述時之各種外部情況進行比較，以資
      決定何者外部情況具有可信性，若陳述係在特別可信之情
      形況所為，則虛偽陳述之危險性即不高，雖係審判外陳述
      ，或未經被告反對詰問，仍得承認其有證據能力；又所
      謂外部情況認定之情形，例如，(1)時間之間隔：陳述人先
      前陳述是在記憶新的情況下直接作成，一般與事實較相近
      ，事後可能因陳述人對被告有所顧忌或同情，因而在被告
      面前較不願陳述不利被告之事實；(2)有意識的迴避：由於
      先前陳述時被告未在場，是陳述人直接面對詢問警員所為
      陳述較為坦然；事後可能因陳述人對被告有所顧忌或同情
      ，因而在被告面前較不願陳述不利被告之事實；(3)受外力
      干擾：陳述人單獨面對檢察事務官或司法警察（官）所為
      之陳述，程度上較少會受到強暴、脅迫、詐欺、利誘或收
      買等外力之影響，其陳述較趨於真實，若被告在庭或有其
      他成員參與旁聽時，陳述人可能會本能的作出迴避對被告
      不利之證述，或因不想生事乃虛構事實而為陳述；(4)事後
      串謀：目擊證人對警察描述所目賭情形，因較無時間或動
      機去編造事實，客觀上亦較難認與被告間有勾串情事，其
      陳述具有較可信性，但事後因特殊關係，雙方可能因串謀
      而統一口徑，或事後情況變化，兩者從原先敵對關係變成
      現在友好關係等情，其陳述即易偏離事實而較不可信；(5)
      警詢或檢察事務官調查時，有無辯護人、代理人或親友在
      場：如有上開親誼之人在場，自可期待證人為自由從容之
      陳述，其證言之可信度自較高；(6)警詢或檢察事務官所作
      之調查筆錄記載是否完整：如上開筆錄對於犯罪構成要件
      、犯罪態樣、加重減輕事由或起訴合法要件等事實或情況
      ，均詳實記載完整，自可推定證人陳述與事實較為相近，
      而可信為真實。法院除審酌上列因素綜合判斷外，亦應細
      究陳述人問答態度、表情與舉動之變化，此一要件係屬訴
      訟法事實之證明，以自由證明為已足。是若被告以外之人
      於審判外之陳述，係在特別可信之情況下所為，則虛偽陳
      述之危險性即不高，雖係審判外陳述，或未經被告反對詰
      問，仍得承認具有證據能力。
    3.證人蕭太升於警詢及本院審理中之證述，已有前後陳述不
      符之情形（詳如下述）。爰審酌證人蕭太升係由司法警察
      進行詢問，而司法警察詢問後，並經其簽名確認筆錄記載
      內容無訛，且證人蕭太升於警詢所為之陳述係在記憶較新
      的情況下直接作成，就當時之客觀情狀，相對於法院審理
      之際，較無受被告等外來因素之影響，又證人蕭太升之警
      詢證述內容，復為起訴意旨列為證明本案被告販賣第一級
      毒品之犯罪事實存否所必要之證據之一。從而，依上開說
      明，證人蕭太升於警詢中之陳述，應有證據能力。辯護人
      前開所為之辯護，尚無足採。
  (五)以下本案所引用被告以外之人於審判外之言詞或書面陳述，
    而不符合刑事訴訟法第159 條之1 至第159 條之4 之規定者
    ，均經本院於審理時當庭直接提示而為合法之調查，檢察官
    、被告及辯護人均同意作為證據使用，本院審酌前開證據作
    成或取得之情況，並無非法或不當取證之情事，亦無顯不可
    信之狀況，故認為適當而均得作為證據。是前開證據，依刑
    事訴訟法第159 條之5 之規定，皆具有證據能力，先予敘明
    。
貳、實體方面：
一、訊據被告劉政雄固坦承有於起訴書所載之時間，以其所持用
    之行動電話門號0000000000號與證人蕭太升、張耀文聯絡等
    情，惟矢口否認有何販賣毒品犯行，辯稱伊不認識蕭太升，
    且伊與張耀文通完電話後，並未至彰化縣社頭鄉與田尾鄉的
    交界處與張耀文見面云云。辯護人則以證人蕭太升於警詢、
    偵訊及本院審理中之證述前後不一，不能作為判決的依據，
    且卷內的通訊監察譯文，均未提及毒品交易的約定，包括販
    賣毒品的種類、交易金額、地點等語為被告辯護。經查：
  (一)證人即購毒者蕭太升先於100 年4 月15日晚上9 時8 分許，
    以其所持用之行動電話門號0000000000號與被告所持用之行
    動電話門號0000000000號聯絡約定交易之時間、地點，被告
    再於前開通話後1 小時許，在其位於彰化縣社頭鄉○○村○
    ○路1 號之住處，販賣1,000 元之海洛因予證人蕭太升；另
    證人即購毒者張耀文先於100 年5 月6 日上午11時39分許，
    以其所持用之行動電話門號0000000000號與被告所持用之前
    開行動電話門號聯絡約定交易之時間、地點，被告再於同日
    中午12時許，在彰化縣社頭鄉與田尾鄉交界之橋上，販賣1,
    000 元之甲基安非他命予張耀文等情，業據證人蕭太升於警
    詢、偵訊中，以及證人張耀文於偵訊及本院審理中證述綦詳
    （見偵卷第92至97、217 至223 、229 至233 頁，本院卷第
    137 至141 頁），並有被告與證人蕭太升、張耀文前開所持
    用行動電話門號相互間之通訊監察譯文暨本院100 年度聲監
    字第291 號，100 年度聲監續字第315 號通訊監察書及相關
    電話附表等資料（見偵卷第54至59、96、122 頁）在卷可參
    ，以及本院就被告與證人蕭太升於100 年4 月15日晚上9 時
    8 分許通訊監察錄音所為之勘驗筆錄1 份（見本院卷第111
    頁背面）附卷足參。
  (二)復衡以證人蕭太升陳稱認識被告超過5 年以上，且與被告並
    無恩怨或不愉快的事情等語（見本院卷第132 頁、136 頁背
    面），亦為被告所不爭執；另證人張耀文與被告均陳稱：張
    耀文曾替被告代辦行動電話易付卡供被告使用等語（見本院
    卷第140 頁背面、164 頁），且被告又供稱：曾叫張耀文幫
    其把施用甲基安非他命的玻璃管吸食器丟棄等語（見本院卷
    第164 頁），衡諸一般常情，若被告與證人張耀文未存有一
    定之交情，證人張耀文為何會幫被告代為申請行動電話易付
    卡以及丟棄玻璃管吸食器，可知被告與證人張耀文間之關係
    密切、往來頻繁。而販賣第一級、第二級毒品罪分屬法定本
    刑死刑或無期徒刑、無期徒刑或7 年以上有期徒刑之重罪，
    攸關被告個人權益重大，既無何具體事證足認被告與證人蕭
    太升、張耀文間有何夙怨或嫌隙，則證人蕭太升、張耀文自
    當無甘冒受偽證罪追訴處罰之危險，猶於偵查中或本院審理
    中作證時虛構事實，故意誣指被告確有販賣海洛因、甲基安
    非他命之必要及動機，益徵其等前開證述情節非屬虛妄。從
    而，足認被告於前開所示之時間、地點，分別販賣1,000 之
    海洛因、甲基安非他命予蕭太升、張耀文乙情屬實。
  (三)至證人蕭太升雖於本院審理時改證稱：其於100 年4 月15日
    晚上9 時8 分許打電話給被告的目的是其朋友賴錦和要找被
    告，賴錦和很含糊的向其表示是要問被告有沒有甲基安非他
    命，通話後其未前去被告家中與被告碰面，當天其未向被告
    購買海洛因，其於警詢、偵訊中所為之證述是不實在的，其
    因自身車牌遭陳恪武使用以及施用毒品怕家人知道，所以配
    合警方做筆錄，且於偵查中因為警察在外面等候，其怕被收
    押，所以就順著當時在警察局的話回答等語（見本院卷第13
    2 至137 頁）。惟查：
    1.據證人即當天製作證人蕭太升警詢筆錄之警員蔡琠順於本
      院審理中證稱：100 年6 月9 日當天早上係主辦的副隊長
      交付任務，叫其拿毒品案件的傳票去找蕭太升至警局作筆
      錄，惟當時並未遇到蕭太升，其有請蕭太升的家人轉達並
      有打電話通知蕭太升至警局，蕭太升於接獲通知後，自行
      到警局接受詢問，製作筆錄之前有先提示與本案相關之通
      訊監察錄音檔及譯文紙本供蕭太升閱覽，蕭太升至警局後
      到製作筆錄的時間大約有2 、30分鐘，在這期間中蕭太升
      有講一些與監聽譯文不符的話，其有跟他說怎麼可能是你
      講的情形，但是沒有告訴蕭太升接下來製作筆錄時要詢問
      的問題，僅向蕭太升表示要想清楚，亦未告知可以以喝美
      沙酮的方式處理施用毒品的案件，且其要製作筆錄之前，
      有先詢問蕭太升是否可以製作筆錄，俟其回答好之後，始
      進行詢問製作筆錄，而筆錄製作的過程皆係遵循一問一答
      的方式，並有再次播放通訊監聽錄音檔予蕭太升，且與之
      前與蕭太升晤談時其所述的內容相同，製作筆錄過程中，
      蕭太升精神狀況良好，僅係擔心母親知悉其又再度涉嫌毒
      品案件；另外關於蕭太升所提及車牌的事情，是等到筆錄
      製作完成後等候至地檢署接受複訊時，經由蕭太升主動告
      知始知悉，當時其未有何表示，僅事後有告知副隊長該事
      等語（見本院卷第157 頁背面至161 頁）。而衡以證人蔡
      琠順與被告並未存有怨隙，僅係被交付任務而製作證人蕭
      太升之警詢筆錄，應無甘冒受誣告罪及偽證罪之刑責而羅
      織被告入罪之虞，堪認其所述為真；此外，證人蕭太升於
      本院審理中又證稱：車牌的問題是其主動提起的，提起後
      ，警察也沒有說車牌有什麼問題，且於警詢筆錄製作過程
      中警察也沒有提到車牌的問題，警察沒有事先強迫其指證
      被告，其僅係出於私心而為；另外接受檢察官訊問時，檢
      察官亦沒有相關利誘情形等語（見本院卷第134 至135 頁
      ）。是本院審酌上情，足認證人蕭太升於警詢、偵訊中之
      陳述，顯係出於自由意志所為，且警員蔡琠順於製作證人
      蕭太升警詢筆錄時，均係遵循法律規定而為，客觀上並無
      顯不可信之情況，堪以認定。
    2.再者，證人蕭太升於偵訊中證稱：「（問：是否認識劉政
      雄）我知道這個人，我都叫他大目仔，今天到警局才知道
      他的本名」、「（問：你如何認識劉政雄）因為陳恪武介
      紹認識的」、「（問：你有無從劉政雄取得過毒品？）有
      ，我有跟劉政雄買過一次」、「（問：你如何得知可以從
      劉政雄處購得毒品？）陳恪武在跟我閒談時有講到他有這
      個朋友，且劉政雄跟他有一起在施用海洛因，所以之後我
      就有打電話給劉政雄，問可不可以去找他，我去跟劉政雄
      見面，就問劉政雄有沒有海洛因，劉政雄說可以撥一些給
      我，我就給他1000現金，劉政雄就從一袋海洛因中鏟一些
      海洛因裝成一袋交給我」、「（問：你是如何跟劉政雄聯
      絡）我問陳恪武劉政雄的電話，之後我就用我的手機打給
      劉政雄，劉政雄的電話我忘記了」、「（問：提示000000
      0000、0000000000於100 年4 月15日晚上9 時8 分通訊監
      察譯文有何意見？）這是我與劉政雄的對話，就是我前述
      要過去問劉政雄有沒有海洛因可以給我的通話，電話中講
      到我朋友，實際上我沒有要帶朋友過去找劉政雄，劉政雄
      要我晚一點過去，約一個小時後，我直接到劉政雄新雅路
      的住處找劉政雄，我就問他可不可以給我一些海洛因、我
      有1000元，劉政雄就說可以撥一些海洛因給我，情形就如
      我前述。」、「（問：你是直接跟劉政雄買海洛因或是請
      劉政雄幫你買海洛因？）我是直接跟劉政雄買，在電話中
      我沒有跟劉政雄說我要買海洛因，是見面後才告訴他，跟
      他講之後，劉政雄就進去他房間裡面約3 分鐘再出來，就
      拿一包海洛因鏟一些給我」等語（見偵卷第221 至222 頁
      ）。可知證人蕭太升除就被告販賣海洛因之時間、地點及
      數量乙節，於警詢及偵訊中均能具體回答外，就如何得知
      劉政雄有販賣海洛因以及當天交易的細節，於偵訊時亦均
      能清楚描述，而非僅係順著警詢中之答話回答，亦徵其於
      偵訊中之證述係基於自由意志且於意識清楚之情形下所為
      ，並無顯不可信之情況。是其於本院審理時所為翻異前詞
      之證述，顯應係同庭面對被告所造成之心理壓力下，而故
      為迴護被告之證述，不足採信。
  (四)至被告另聲請調閱其所持用之行動電話門號0000000000號、
    0000000000號、0000000000號之通聯紀錄基地台位置，以證
    明其於100 年5 月6 日中午12時許並未出現在彰化縣社頭鄉
    與田尾鄉交界處之橋上，惟本院觀以被告前開行動電話門號
    之通聯紀錄（見本院卷第54頁背面、86頁背面、92頁背面）
    ，並無100 年5 月6 日中午12時許之通聯紀錄，且更有被告
    所持有之行動電話門號0000000000號、0000000000號於不同
    地點互相通話的情形，是於100 年5 月6 日中午12時許，前
    開行動電話是否為被告本人現正持有使用，已有所疑義，又
    參以基地台位置僅能顯示收發話時，電話使用者之大概位置
    ，而非絕對位置，尚難作為被告有利之證據。從而，被告該
    部分所辯，顯係飾卸之詞，不足為採。
  (五)又按施用毒品者所稱其向某人買受毒品之指證，不得作為有
    罪判決之唯一證據，仍須調查其他必要之證據，以察其是否
    與事實相符。所謂必要之補強證據，固不以證明販賣毒品犯
    罪構成要件之全部事實為必要，但以與施用者之指證具有相
    當之關聯性為前提，其經與施用者之指證綜合判斷，已達於
    確信施用者之指證為真實者，得為有罪之認定。且審酌國內
    對於販賣或轉讓毒品、禁藥、偽藥者科以高度刑責，衡情一
    般販毒者或供毒者為避免遭警方監聽查緝，而於通訊中少有
    逕以「毒品」、「海洛因」等名稱或相近用語稱之，而幾乎
    均以暗語或彼此有默契之含混語意而為溝通，是警方合法執
    行通訊監察所得內容中，雖雙方未明示購買毒品海洛因，苟
    無違背經驗法則及論理法則，仍得據以認定毒品海洛因交易
    行為之存在（最高法院95年度臺上字第7319號判決意旨參照
    ）。本案證人蕭太升、張耀文上開之證述，均已將被告販賣
    毒品之時間、地點、價格、情境等細節予以證述歷歷，且該
    等證述復與通訊監察譯文所呈內容相合一致，若非確有該等
    毒品買賣情事，證人蕭太升、張耀文當無可能分別於警詢、
    偵訊中以及偵訊、本院審理中為一致之陳述；且依其等通訊
    監察譯文，雖雙方未明示購買毒品，惟衡之海洛因、甲基安
    非他命分別係第一級、第二級毒品，無論持有、施用、販賣
    ，均屬違法行為，為治安機關所嚴查，此為眾所週知，毒品
    交易均於隱密下進行，其以通信聯絡亦鮮有明白直接以「毒
    品」、「海洛因」、「甲基安非他命」等名稱或相近之用語
    稱之，都以暗語或彼此已有默契之含混語意而為溝通，揆諸
    前揭說明，自得為證人蕭太升、張耀文前開證述之補強證據
    ，堪認足使一般人對於證人蕭太升、張耀文之證述無合理之
    懷疑存在，而得確信被告確有本件販賣海洛因及甲基安非他
    命之情事。是辯護人上開辯護，顯屬無據。
  (六)再按販賣毒品之所謂販賣行為，於行為人主觀上有營利意圖
    ，且客觀上有販入或賣出毒品行為，即足構成，至於實際上
    是否已經獲利，則非所問；必也始終無營利之意思，而以原
    價或低於原價有償讓與他人，方難謂為販賣行為，而僅得以
    轉讓罪論處（最高法院93年度臺上字第1651號判決意旨參照
    ）。又販賣海洛因及甲基安非他命，本無一定價格，各次買
    賣之價格，當亦各有差異，隨供需雙方之資力、關係之深淺
    、需求之數量、貨源之充裕與否、販賣者對於資金之需求如
    何即殷切與否，以及政府查緝之態度，進而為各種不同之風
    險評估，而為機動性之調整，是其價格標準，自非一成不變
    ，且販賣者從各種「價差」或「量差」或係「純度」謀取利
    潤方式，或有差異，然其所圖利益之非法販賣行為目的，則
    屬相同，並無二致。查本案被告所為上開販賣海洛因、甲基
    安非他命之犯行，雖未能查得其獲利情形，惟毒品危害防制
    條例所處罰之「販賣」毒品罪，所著重者為在主觀上有藉以
    牟利之惡性，及對毒品之擴散具有較轉讓行為更嚴重之危害
    性，被告「營利」之意圖係從客觀之社會環境、情況及證人
    、物證等資料，依據證據法則綜合研判認定。衡諸海洛因及
    甲基安非他命量微價高，且依一般社會通念以觀，販毒行為
    在通常情形下，均係以牟利為其主要誘因及目的。從而，舉
    凡其有償交易，除足反證其確另基於某種非圖利本意之關係
    外，通常尚難因無法查悉其販入價額，以作為是否高價賣出
    之比較，即諉無營利之意思，而阻卻販賣犯行之追訴。本案
    被告確有前開販賣海洛因及甲基安非他命之行為，已經調查
    屬實，是本案即使未能查知被告販賣毒品之獲利情形，但揆
    諸上述，被告係意圖營利而販賣第一級、第二級毒品，則要
    無疑義。
  (七)綜上所述，被告前開所辯顯係事後卸責之詞，殊無可採，此
    外，尚有扣案之行動電話1 支（內含門號0000000000號SIM
    卡1 張）可資佐證，足認本案事證明確，被告犯行堪以認定
    ，應予依法論科。
二、論罪科刑：
    按海洛因、甲基安非他命為毒品危害防制條例第2 條第2 項
    第1 款、第2 款所列管之第一級、第二級毒品，不得非法持
    有、販賣。是核被告所為，分別係犯毒品危害防制條例第4
    條第1 項、第2 項之販賣第一級、第二級毒品罪。被告各次
    販賣海洛因、甲基安非他命，而分別持有該毒品之低度行為
    ，分別為販賣之高度行為所吸收，均不另論罪。被告所犯上
    開2 罪間，犯意各別、行為互殊，應予分論併罰。另被告曾
    有事實欄所載之前科資料，有臺灣高等法院被告前案紀錄表
    1 份在卷可稽，其於上開徒刑執行完畢後，5 年內故意再犯
    本件有期徒刑以上之各罪，均為累犯，應分別依刑法第47條
    第1 項規定加重其刑，然其所犯各罪，就法定刑為死刑或無
    期徒刑部分不予加重（刑法第65條第1 項參照）。又按販賣
    第一級毒品罪之法定刑為「死刑、無期徒刑」，然同為販賣
    第一級毒品之人，其原因動機不一，犯罪情節未必盡同，或
    有大盤毒梟者，亦有中、小盤之分，甚或僅止於吸毒者友儕
    間為求互通有無之有償轉讓者亦有之，其販賣行為所造成危
    害社會之程度自屬有異，法律科處此類犯罪，所設之法定最
    低本刑卻同為「死刑或無期徒刑」，不可謂不重。於此情形
    ，倘依其情狀處以較輕之徒刑，即足以懲儆，並可達防衛社
    會之目的者，自非不可依客觀之犯行與主觀之惡性二者加以
    考量其情狀，是否有可憫恕之處，適用刑法第59條之規定酌
    量減輕其刑，期使個案裁判之量刑，能斟酌至當，符合比例
    原則。本件被告販賣第一級毒品海洛因，無視國家對於杜絕
    毒品危害之禁令，其行為固屬不當，應予非難。又被告販賣
    海洛因之數量，依其價錢估算，獲利亦非至鉅，其犯罪之情
    節尚非至須以終身監禁或論處死刑之程度，僅因一時貪念，
    致罹重典，然相對於長期大量販賣毒品之大毒梟而言，其對
    社會治安及國民健康之危害顯然較小，綜上被告犯案情節觀
    之，倘仍遽處以法定本刑之最低刑度即「無期徒刑」，無異
    仍屬失之過苛而不盡情理，不免予人情輕法重之感，且難謂
    符合罪刑相當性及比例原則，更無從與大毒梟之惡行有所區
    隔，是其犯罪情狀相較於法定之重刑，在客觀上足以引起一
    般人之同情，情節尚堪憫恕，爰依刑法第59條之規定，對被
    告販賣第一級毒品海洛因之犯行，就法定刑為「死刑、無期
    徒刑」部分減輕其刑，而罰金部分則依法先加後減。爰審酌
    被告意圖營利而販賣海洛因、甲基安非他命，助長毒品氾濫
    ，有害國人身心健康及社會治安；惟念及其販賣之毒品數量
    非鉅，並斟酌其智識程度、犯罪之動機、目的、手段、所造
    成之危害等一切情狀，分別量處如主文所示之刑，並定其應
    執行之刑，以資儆懲。
三、沒收：
  (一)按犯毒品危害防制條例第4 條之罪者，其供犯罪所用或因犯
    罪所得之財物，均沒收之，如全部或一部不能沒收，追徵其
    價額或以其財產抵償之，毒品危害防制條例第19條第1 項定
    有明文。該條係採義務沒收主義，且金錢為代替物，重在兌
    現價值，而不在原物，自難拘泥於沒收原物之理論，認沒收
    販賣毒品所得之金錢，以當場查獲扣押者為限，苟能證明其
    為販賣毒品所得之金錢，均應予以沒收（最高法院92年度臺
    上字第5227號判決要旨可參）。是販賣毒品所得之金錢，無
    論已否扣案，如仍屬存在，即應依法沒收，然所稱因犯罪所
    得之物，自以實際所得者為限，苟無所得或尚未取得者，自
    無從為沒收追繳之諭知（最高法院89年度臺上字第3434號判
    決要旨參照）。
  (二)被告就前開分別販賣海洛因、甲基安非他命予蕭太升、張耀
    文，所得款項均為1,000 元，雖未扣案，然均無法證明業已
    滅失，自均屬被告犯毒品危害防制條例第4 條之罪所得之財
    物，各應依毒品危害防制條例第19條第1 項規定，於各次販
    賣毒品犯行所處罪刑項下諭知沒收，如全部或一部不能沒收
    時，以其財產抵償之。
  (三)扣案之行動電話手機1 支（內含門號0000000000號SIM 卡1
    張），係供被告販賣毒品所用，且屬被告所有，應依毒品危
    害防制條例第19條第1 項規定，於各次販賣毒品犯行項下諭
    知沒收。至扣案之行動電話1 支（內含門號0000000000號SI
    M 卡1 張）及行動電話門號0000000000號SIM 卡1 張雖為被
    告所有，惟非供本案犯行所用之物，與本案無關聯性，亦非
    屬違禁物，爰不另為沒收之諭知，至公訴人併就前開行動電
    話門號0000000000號SIM 卡1 張請求宣告沒收，容有誤會，
    附此說明。
據上論斷，應依刑事訴訟法第299 條第1 項前段，毒品危害防制
條例第4 條第1 項、第2 項、第19條第1 項，刑法第11條、第47
條第1 項、第59條、第51條第5 款，判決如主文。
本案經檢察官賴政安到庭執行職務
中    華    民    國   100    年    10    月    25    日
                    刑事第二庭    審判長法官  李進清
                                  法      官  陳銘壎
                                  法      官  林怡君
以上正本證明與原本無異。
如不服本判決應於收受判決後10日內向本院提出上訴書狀，並應
敘述具體理由；其未敘述上訴理由者，應於上訴期間屆滿後20日
內向本院補提理由書（均須按他造當事人之人數附繕本）「切勿
逕送上級法院」。
中    華    民    國   100    年    10    月    25    日
                                  書  記  官  顧嘉文
附錄本案論罪科刑法條全文：
毒品危害防制條例第4條
製造、運輸、販賣第一級毒品者，處死刑或無期徒刑；處無期徒
刑者，得併科新臺幣 2 千萬元以下罰金。
製造、運輸、販賣第二級毒品者，處無期徒刑或 7 年以上有期
徒刑，得併科新臺幣 1 千萬元以下罰金。
製造、運輸、販賣第三級毒品者，處 5 年以上有期徒刑，得併
科新臺幣 7 百萬元以下罰金。
製造、運輸、販賣第四級毒品者，處 3 年以上 10 年以下有期
徒刑，得併科新臺幣 3 百萬元以下罰金。
製造、運輸、販賣專供製造或施用毒品之器具者，處 1 年以上
7 年以下有期徒刑，得併科新臺幣 1 百萬元以下罰金。
前五項之未遂犯罰之。